【裁判字號】    99,交聲,4433
【裁判日期】    991230
【裁判案由】    聲明異議
【裁判全文】
臺灣臺中地方法院交通事件裁定        99年度交聲字第4433號
原處分機關  交通部公路總局臺中區監理所臺中市監理站
異  議  人
即受處分人  王啟祥
上列異議人即受處分人因違反道路交通管理處罰條例案件，對於
交通部公路總局臺中區監理所臺中市監理站民國98年10月15日所
為之裁決（裁監稽違字第裁61-GE0000000號裁決書），聲明異議
，本院裁定如下：
    主    文
原處分撤銷。
王啟祥不罰。
    理    由
一、原處分機關係以：本件異議人即受處分人（下稱受處分人）
    王啟祥駕駛車牌號碼VPA-218號輕型機車，於民國98年2月18
    日11時30分許，在臺中市○○路、中清西二街口處，因「駕
    照逾期行駛」之事實，為臺中市警察局第六分局何安派出所
    員警當場舉發。經核異議人汽、機車駕照資料，改依違反道
    路交通管理處罰條例第22條第1項第4款「領有小型車駕駛執
    照駕駛重型機車」，處罰鍰新臺幣（下同）3,600元，罰鍰
    限於98年11月14日前繳納，逾期則依裁決書處罰主文二裁處
    ；本站於98年10月15日依「永安一巷9之2號」戶籍址寄發裁
    監稽違字第裁61-GE0000000號裁決書（已於99年10月移請法
    務部行政執行署臺中行政執行處執行收繳）等語。
二、受處分人之異議理由略以：伊是做租工的人，一天賺不了多
    少錢，3600元真的付不出來。伊還要養一個行動不便的媽媽
    ，是警察自己開錯單，不是伊的錯，而且通知單都沒收到，
    補單的簽名不是伊簽的，爰此聲明異議等語。
三、按處理違反道路交通管理事件，有關文書送達之程序，依行
    政程序法之規定；又送達，於應受送達人之住居所、事務所
    或營業所為之；又於應送達處所不獲會晤應受送達人時，得
    將文書付與有辨別事理能力之同居人、受僱人或應送達處所
    之接收郵件人員；又送達不能依前2 條規定為之者，得將文
    書寄存送達地之地方自治或警察機關，並作送達通知書兩份
    ，一份黏貼於應受送達人住居所、事務所、營業所或其就業
    處所門首，另一份交由鄰居轉交或置於該送達處所信箱或其
    他適當位置，以為送達。前項情形，由郵政機關為送達者，
    得將文書寄存於送達地之郵政機關。寄存機關自收受寄存文
    書之日起，應保存3 個月。違反道路交通管理事件統一裁罰
    標準及處理細則第5 條及行政程序法第72條第1 項、第73條
    第1 項、第74條分別定有明文。查本件裁決書經原處分機關
    於98年10月20日以掛號郵務送達方式向異議人戶籍地址即臺
    中市西屯區永安里永安一巷9之2號投遞，嗣因不獲會晤應受
    送達人，亦無受領文書之同居人或受雇人，乃於同日將該件
    文書寄存於台中福安郵局招領，辦理寄存送達程序等情，有
    交通部公路總局臺中區監理所臺中市監理站送達證書影本1
    份附卷可憑。惟觀之該送達證書影本，送達人員雖於「送達
    方式」欄位勾選「未獲會晤本人亦無受領文書之同居受雇人
    或應受送達處所接收郵件人員，已將該送達文書」「寄存於
    」台中福安郵局（蓋郵局名與郵局日期圓戳印文以及郵務員
    『高宗成』印文），然達證書上印製之「並作送達通知書2
    份，1份黏貼於應受送達人門首，另1份□交由鄰居轉交或□
    置於應送達處所信箱或適當位置，以為送達」之文句，送達
    人未在送達方式欄內就「交由鄰居轉交」或「置於該受送達
    處所信箱或其他適當位置」，擇一註記「ˇ」號，而僅勾記
    在文句句首並非在框格內，以致送達人員究有無合法黏貼通
    知書、是否確實踐行寄存送達法定程序並不明確，又經本院
    電詢該時寄存之台中福安郵局該件裁決書送達情形，該單位
    表示該件送達距今一年多之久、送達郵務員一日送件量大，
    已不復記憶當時投遞時未詳加勾選是否確實合法製作、黏貼
    送達通知書，郵務單位亦無任何可供佐證資料，有本院公務
    電話紀錄表一紙在卷可稽，本院自無從認定原舉發機關對本
    件裁決書已依行政程序法第74條規定，確實踐行寄存送達程
    序，而發生送達之效力，為受處分人之利益考量，即難據此
    認定原處分機關之上開裁決書已經確實完備寄存送達之程式
    ，是以本件處分，尚未合法送達生效，而受處分人因法務部
    行政執行署之行政執行而得知上開裁決書之存在，並於99年
    12月3日具狀向原處分機關聲明異議，此有受處分人99年12
    月1日寄發聲明異議狀信封所載「99年12月3日下午收函」在
    卷可按，應認受處分人提起本件異議之異議程式未逾法定不
    變期間，本院自得實體審酌，先予敘明。
四、按汽車駕駛執照分為13類：小型車普通駕駛執照、大貨車普
    通駕駛執照、大客車普通駕駛執照、聯結車普通駕駛執照、
    小型車職業駕駛執照、大貨車職業駕駛執照、大客車職業駕
    駛執照、聯結車職業駕駛執照、國際駕駛執照、輕型機器腳
    踏車駕駛執照、重型機器腳踏車駕駛執照、普通重型機器腳
    踏車駕駛執照、大型重型機器腳踏車駕駛執照；又汽車駕駛
    人取得高一級車類之駕駛資格者，應換發駕駛執照，並准其
    駕駛較低級車類之車輛，而已領有普通小型車駕駛執照者，
    得駕駛小型車、輕型機器腳踏車，道路交通安全規則第53條
    、第61條第1項第4款分別定有明文。復按汽車駕駛人，有下
    列情形之一者，處1,800元以上3,600元以下罰鍰，並禁止其
    駕駛：四、領有聯結車、大客車、大貨車或小型車駕駛執照
    ，駕駛重型機器腳踏車，道路交通管理處罰條例第22條第1
    項第4款亦定有明文。
五、經查，駕駛重型或普通重型機車須有獨立之駕駛執照，縱汽
    車駕駛人考領有聯結車、大客車、大貨車、小型車之駕駛執
    照，依上開規定，亦不得駕駛重型機車，但得駕駛小型車、
    輕型機器腳踏車。經查，本件受處分人重型機器腳踏車之駕
    駛執照雖已經記點吊銷，然其普通小型車之汽車駕駛執照仍
    合法正常持有中，無任何吊、扣銷紀錄，有卷附受處分人機
    車及汽車駕照基本資料1份在卷，又本件舉發違規所駕駛車
    號VPA-218號之機器腳踏車，其車種為輕型機器腳踏車，亦
    有舉發通知單、裁決書及車號查詢輕型機車車籍資料各1份
    附卷可稽，從而，本件受處分人為合法持有普通小型車駕駛
    執照之人，依法自得合法駕駛輕型機車行駛於道路，原處分
    機關卻以受處分人「領有小型車駕駛執照駕駛重型機器腳踏
    車」裁處受處分人罰鍰3,600元，顯有違誤。從而，原處分
    機關依舉發單及駕籍資料遽認受處分人有領有小型車駕駛執
    照駕駛重型機車之違規事實，尚有未合，受處分人聲明異議
    意旨指摘舉發及裁決不當，為有理由，應由本院將原處分予
    以撤銷，並另為受處分人不罰之諭知。
據上論結，應依道路交通管理處罰條例第87條第2項、道路交通
事件處理辦法第19條前段，裁定如主文。
中    華    民    國    99    年    12    月    30    日
                            交通法庭  法  官  蔡建興
以上正本證明與原本無異。
如不服本裁定應於送達後5日內向本院提出抗告狀。
                                      書記官  黃英寬
中    華    民    國    99    年    12    月    30    日

司法院資訊處製作；財團法人民間司法改革基金會備份。
